【裁判字號】    96,訴,416
【裁判日期】    971124
【裁判案由】    殺人未遂
【裁判全文】
臺灣臺南地方法院刑事判決               96年度訴字第416號
公  訴  人  臺灣臺南地方法院檢察署檢察官
被      告  丁○○
選任辯護人  施承典律師
上列被告因殺人未遂案件，經檢察官提起公訴（96年度偵字第5058號）
，本院判決如下：
    主  文
丁○○殺人未遂，處有期徒刑柒年。
    事  實
一、丁○○與甲○○（原名阮秋芬）為男女朋友關係，民國93年
    年底起，同居在甲○○承租位於臺南市○○區○○路599號
    13樓之5房屋，為家庭暴力防治法所稱之家庭成員。該二人
    因感情糾紛，前已多次發生口角及肢體衝突，94年10月上旬
    二人再因感情及搬遷之事，爆發爭執，甲○○乃離開前揭同
    居處所，寄居友人住處，嗣同年月11日下午3時許，返回二
    人上開同居處所欲取走自己衣物，卻在上開住處發現其多數
    衣服遭丁○○剪破，裝入黑色垃圾袋內，堆置在臥房外陽台
    角落，而與丁○○發生嚴重之口角爭執，丁○○竟基於殺人
    之犯意，以手掐甲○○之脖子，迫使甲○○倒退至該住處房
    間外陽台，進而用力將甲○○自陽台處向外推落，幸甲○○
    落於10樓突出遮雨篷而未墜落地面，丁○○見狀，基於防止
    結果發生之己意，立即通知大樓管理員戊○○協同至10樓救
    助並報警，嗣消防局人員趕至將甲○○送醫急救，甲○○始
    免於死亡之結果，惟已造成甲○○受有頸椎骨折、脊髓損傷
    、四肢癱瘓等重大傷害。
二、案經甲○○訴請臺南市警察局第四分局報告臺灣臺南地方法
    院檢察署檢察官偵查起訴。
    理  由
一、按「被告以外之人於審判外之言詞或書面陳述，除法律有規
    定者外，不得作為證據。」，刑事訴訟法第159條第1項固有
    明文；惟：
（一）同法條第2項明定：「被告以外之人於偵查中向檢察官所
      為之陳述，除顯有不可信之情況者外，得為證據。」，而
      為傳聞法則之例外。查被告雖爭執本件證人王譯玄證言欠
      缺證據能力，惟王譯玄於檢察官偵查中所言，並無顯有不
      可信之情況，且經具結在卷，依上開規定，及同法第158
      條之3：「證人、鑑定人依法應具結而未具結者，其證言
      或鑑定意見，不得作為證據。」之反面解釋，其偵查中之
      證言，有證據能力。
（二）又按「被告以外之人於審判外之陳述，雖不符前四條之規
      定，而經當事人於審判程序同意作為證據，法院審酌該言
      詞陳述或書面陳述作成時之情況，認為適當者，亦得為證
      據。」、「當事人、代理人或辯護人於法院調查證據時，
      知有第159條第1項不得為證據之情形，而未於言詞辯論終
      結前聲明異議者，視為有前項之同意。」，刑事訴訟法第
      第159條之5亦有明文。本件被害人甲○○警詢、偵查中之
      證言，與證人王譯玄所述雷同，復有診斷證明書為憑；而
      行政院國軍退除役官兵輔導委員會台北榮民總醫院、台北
      市立聯合醫院、財團法人奇美醫院臺南分院（下稱奇美醫
      院）等醫院診斷證明書，及奇美醫院病歷、病情摘要、急
      診護理紀錄單，以及臺南市警察局第四分局育平派出所受
      理各類案件紀錄、臺南市警察局員警工作紀錄薄，臺南市
      消防局函文、救護記錄表，均為專業人員專業意見及工作
      紀錄，雖均為被告等以外之人審判外之陳述，然既經被告
      同意作為證據使用，作成時又無不當之情事，自應具證據
      能力。
（三）至測謊技術既係本於心理學及生理學之理論為基礎，並佐
      以科學儀器詳實記錄受測者應答時之各項反應，由專業人
      員進行問題設計及結果判讀，所得測謊結果自具有相當之
      可信性。倘測謊人員具備專業之知識技能，復事先獲得受
      測者之同意，所測試之問題及其方法又具專業可靠性時，
      該測謊結果，如就否認犯罪有不實之情緒波動反應，雖不
      能採為有罪判決之唯一依據，但非無證據能力（最高法院
      94台上1753判決要旨參照），是本件法務部調查局96年2
      月7日調科南字第09600047060號測謊報告書既係經受測者
      同意，且有測謊對象身心狀況調查表、測謊程序說明，及
      測謊圖譜分析量化表，以資說明之專業鑑定意見，應認有
      作為證據之資格。
二、訊據被告矢否認推被害人甲○○墜落陽台，並辯稱94年10月
    初甲○○任職舞廳與客人外出未歸，遭伊責備，二人發生嚴
    重口角，甲○○情緒低落，且因衣物遭伊破壞，想不開而跳
    樓；又甲○○曾罹憂鬱症，案發前2個月停止服藥。另事發
    當日甲○○曾2次試圖跳樓，經伊發現阻止，但第3次伊雖聽
    到跑步聲，即進房間查看，但斯時只見甲○○已雙手懸空在
    陽台外，待伊走進陽台，見甲○○墜落於同棟大樓10樓鐵皮
    遮陽篷上，乃隨即向同樓住戶求助並報警，若有置甲○○於
    死地之意，即不會隨即求助云云。經查：
（一）甲○○與被告係男女朋友，並同居在甲○○承租位於臺南
      市○○區○○路599號13樓之5。二人於案發前既因感情不
      睦，多次發生爭執，被告並曾數次對甲○○施以暴力，甚
      至案發前約4、5日，因被告對甲○○施暴，以致甲○○離
      開二人同居之上開處所，寄居友人王譯玄住處等情，業據
      被害人甲○○證述在卷（本院卷第52至54頁），且與被告
      供述在案發前曾與甲○○發生爭吵，當時甲○○要求被告
      離開，但被告不同意，嗣甲○○離開同居處所，迄案發當
      日始返回該處所（偵他卷第29頁）等語，以及下列證人偵
      查中具結陳述之情節相符，足稽被告於案發前即與甲○○
      感情不睦，並遭到被告多次施以暴力：
 （1）王譯玄證稱：案發前曾去過甲○○位於臺南市○○區○○
      路599號13樓之5之租住處2次。第1次本係約甲○○一起到
      外面吃飯，但因被告懷疑甲○○要跟其他男人去吃飯，乃
      改以自己買菜在甲○○上開住處烹煮。另一次則係在本案
      發生前約4、5天，接到甲○○求救電話，甲○○語氣充滿
      驚慌並哭泣，後電話突然斷話，回撥又不通，伊與夫緊急
      趕到甲○○住處，並會同警察上樓，任渠等怎麼敲門、按
      門鈴，被告都不開門，當時渠等在門外只聽到甲○○慘叫
      的哭聲，一直哀求丁○○不要再打她，嗣請來鎖匠打開門
      ，看到甲○○身體發抖、哭著衝出門口來，屋內一片凌亂
      ，伊看到甲○○手腳有瘀傷；事後甲○○住伊家，並對伊
      說，當時被告抓她去撞牆，以前也曾聽她說過，被告酒後
      都會打她。甲○○並將被告傳送的手機簡訊給伊看，內容
      大概是要對甲○○妹妹不利，或威脅甲○○返回住處，不
      然遊戲不會玩完等語（偵卷第34至36頁）。
 （2）臺南市警察局第四分局育平派出所員警乙○○稱：案發前
      曾與同事鄭文凱處理一件男女糾紛，當事人其中一人就是
      被告。當時渠等敲門未獲回應，甲○○的友人也在場，約
      二、三十分鐘後進入屋內，發現屋內很凌亂，而且房間內
      的門被拆下來，直覺發現甲○○有被打，伊問甲○○是否
      有被打，甲○○稱要自己處理，且只要被告出去，不要報
      案。伊要求被告離開屋子，被告初不配合，經伊堅持後，
      被告才到大樓管理室（偵卷第27頁）。
（二）被害人甲○○曾自94年7月26日至奇美醫院精神科就診，
      初因甲○○有失眠、焦慮，及自殺意念與意圖（割腕），
      經判斷為精神官能性憂鬱症，而予以藥物治療；同年月29
      日該院精神科心理衡鑑報告已顯示阮敏宣已無自殺意念，
      經藥物治療及追蹤後，同年8月15日後，甲○○即未再回
      診，有奇美醫院心理衡鑑門診資料及病情摘要在卷可按（
      本院卷第88、89頁反面，偵他卷第62頁），固可稽甲○○
      曾有情緒不穩定之情況，惟任何人因情感產生遽變，又遭
      男友責難與暴力，情緒難免起伏，然不得據此驟認甲○○
      墜樓係屬自殺。遑論被告亦自承甲○○與其在一起期間，
      未曾有要自殺的紀錄（警卷第10頁），益徵甲○○雖有精
      神上之困擾，但經治療後，已無尋短之跡象。且：
 （1）被告雖陳稱事發當日17時30分許與甲○○發生口角，甲○○先後二次企圖自殺，均經其及時阻止而未釀成遺憾，後
      二人不發一語，坐在客廳，至20時許，二人情緒已轉好等
      情（警卷第9頁、偵他卷第52頁），惟經甲○○否認有該
      二次自殺之舉，更無被告搶救之實；且倘被告上開所言屬
      實，則當日20時許，甲○○情緒既已趨穩定，何以竟突然
      莫名起身走入房間，再快步跑到陽台跳樓自殺？被告所述
      ，已失之情理。
 （2）被告復稱甲○○於事發當日17時30分許及19時30分許二次
      欲從房間陽台往外跳，均經其強行拉住，甲○○自殺未果
      。第一次甲○○突然自客廳起身走到房間，被告隨即跟進
      ，見到甲○○已在陽台，左腳在地，右腳已跨越陽台的圍
      牆；第二次被告準備上廁所，經過房間，眼角餘光感覺有
      人走向陽台，再往房間一看，甲○○已面朝外坐在陽台圍
      牆上云云（警卷第5、8、9頁）。然甲○○身高約153公分
      （本院卷第54頁），房間陽台圍牆高約134公分，高及甲○○肩頸之間，有勘驗筆錄及照片可稽（偵他卷第57、63
      頁），以甲○○之身高，實難一腳著地，另一腳又可跨過
      陽台圍牆；況被告與甲○○二人同居處所之房間陽台距房
      間門口，有303公分，以被告追趕之腳步，仍有4、5步之
      遠（參偵他卷第57頁勘驗筆錄），倘被告在房間外時，甲○○已面朝外面坐在陽台圍牆上，甲○○苟有自殺之意念
      ，瞬間即可縱身跳樓，何待被告追趕4、5步，跑過來強行
      將其抱下。被告上開所言，悖於事理。
 （3）被告又稱94年10月初甲○○任職舞廳與客人外出未歸，遭
      其責備，二人發生嚴重口角，甲○○因情緒低落想不開而
      跳樓；並猜測甲○○亦可能因衣服被其剪碎而自殺（警卷
      第2、63頁）。惟被告與甲○○二人因情感糾紛，於94年
      10月初滋生口角，甲○○乃離開與被告同居之住所，寄居
      友人王譯玄處，並無自殺的念頭，且經證人王譯玄證述在
      卷（偵他卷第36頁），況甲○○發現衣物遭被告剪壞、棄
      置，因怒不可言而頻向被告丟擲衣物，甲○○與被告理論
      猶恐不及何暇自殺；而被告前已多次對甲○○施暴，甲○○情緒之低落可想而知，尚且未致令甲○○有輕生之念頭
      ，甲○○豈會僅因衣物遭毀損而跳樓自殺？被告揣測甲○○自殺之理由，顯屬牽強。
 （4）另被告初於警詢時，陳稱事發當日20時20分許，甲○○趁
      伊未注意，跑到房間陽台跳樓，伊從客廳跑向房間時，已
      看到甲○○掉下去，甲○○雙手懸空在陽台外，看不到她
      的人，然後就看到甲○○已整個人墜落於同棟大樓10樓的
      鐵皮製遮雨篷上（警卷第2、7、9頁）。若此，甲○○顯
      係雙手上舉於其身體之上，被告始因隔著陽台圍牆，而僅
      見甲○○雙手，而未見其人。然被告於證人台南市消防局
      救生分隊隊員陳春山、陳福生到庭被害人甲○○墜樓在遮
      雨篷上之身體姿態後，卻於本院97年10月30日審理時，改
      口稱當時伊在房間門口看到甲○○已在陽台外面，甲○○
      面朝屋內直接墜落，伊並看到甲○○用腳直接跨過陽台之
      方式跨過陽台圍牆，待伊靠近陽台，已看到甲○○雙腳雙
      手下垂直直掉下去等語（本院卷第360頁），對於其見甲○○墜樓之情狀，先後陳述不一，有天壤之別。甲○○為
      被告之同居女友，遭此巨變，被告倘果真見狀，應難以忘
      懷，何以先後所述，竟大相逕庭，已屬可議；遑論陽台圍
      牆高約134公分，高及甲○○肩頸之間，甲○○實難以一
      腳著地，另一腳直接跨過陽台圍牆而墜樓。更可議者，被
      告於證人證述甲○○墜在遮雨篷之姿態始作不同之陳述，
      穿鑿附會之意圖甚明。
（三）被告與甲○○前已多次因感情糾紛而生口角及肢體衝突，
      94年10月11日前數日，二人再爆發爭執，甲○○乃離開前
      揭同居處所。94年10月11日下午3時許，甲○○返回二人
      同居處所欲取走衣物，在上開住處發現其多數衣物遭丁○○剪破，裝入黑色垃圾袋內，堆置在臥房外陽台角落，乃
      與被告發生口角，業經甲○○證述在卷，且為被告所不爭
      執。是被害人甲○○證稱：因被告不離開伊承租之二人同
      居處所，乃於94年10月11日返回該處欲走自己衣物，並向
      被告提出分手，二人發生口角；伊在房間找不到自己的衣
      物，嗣在房間陽台發現很多垃圾袋，內裝伊的衣物、鞋子
      ，但都遭剪壞，於是質問被告並與之理論，被告怒言相向
      ，表示會讓伊死，不會讓伊好過。伊在房間內拿東西丟被
      告，被告非常生氣的衝過來打伊，並掐伊脖子，伊想反抗
      ，但當時被告掐伊脖子、抓伊身體，只感覺一直後退到陽
      台，背部撞到女兒牆，剎那間墜樓而無法動彈等語（警卷
      第15、16頁，本院卷第359頁），與二人之糾葛情節相當
      ，已堪信實；而甲○○陳稱在被告推抓其墜樓前，二人曾
      在房間內床邊扭打，並將房間落地紗窗撞掉（本院卷第
      359 頁），且有現場照片（警卷第35頁）可稽。此外，甲○○由13樓墜落10樓遮雨篷，面朝下、頭朝陽台、腳朝外
      但未懸空，直趴在遮雨篷上，並經案發時最先到場救助之
      台南市消防局救生分隊隊員陳春山、陳福生證述在卷（本
      院卷第330、334頁），而其墜落在遮雨篷之狀態，又以頭
      部後仰翻身落地之可能性較大；加以甲○○墜樓，因頸椎
      損傷，而四肢癱瘓（參行政運國軍退除役官兵輔導委員會
      台北榮民總醫院96年5月24日診斷證明），復與其脖子遭
      被害人掐推之情事相吻合；佐以被告對於未掐甲○○脖子
      ，且未將其推下陽台之陳述，經測試均呈情緒波動反應，
      有說謊之情事（法務部調查局調科南字第09600047060號
      測謊報告），在在顯示被害人甲○○前揭所述，係屬有據
      。
（四）被告雖以甲○○於警詢所述被告曾拉其手並掐其脖子，且
      在陽台處用雙手掐其脖子，經其掙扎後掉落陽台等語（警
      卷第13頁），以甲○○身高及陽台高度，被告如以雙手掐
      住被害人脖子，不可能將其推出陽台墜樓；且甲○○對其
      如何摔出陽台，無法明確指述，而認甲○○指訴非實置辯
      。然被告身高超過180公分，與被害人153公分之身高有相
      當之差距，且以二人身高比例，甲○○對被告而言，顯得
      瘦小，是被告以雙手掐住甲○○脖子，要非無可能將其身
      體提起，雙腳離地；又被害人墜樓在瞬間，且突如其來，
      甲○○所受之驚嚇，非比尋常，無法清楚描述發生過程之
      細節，也屬人情之常，被告以此置辯，自非可採。況奇美
      醫院94年10月12日護理紀錄單記載「主訴因受友人半威脅
      下墜樓」（本院卷第112頁），佐以奇美醫院護理人員嚴
      晴麗到庭證述上開記載乃緣於甲○○曾表示與男友談判，
      一個一直往前，一個一直往後就掉下去（本院卷第148頁
      ）等語，益徵甲○○墜樓並非自殺，且以甲○○身高，縱
      一直後退至陽台圍牆，若未施以外力，以陽台圍牆高及被
      害人頸部，被害人絕無墜樓之可能。
（五）辯護意旨另以：倘被害人甲○○係因被告拋擲而墜樓，則
      被害人於94年10月12日告知證人嚴晴麗時，應會明白以告
      ，而非陳述係「受友人半威脅下墜樓」，況甲○○受創後
      ，意識並未全失，竟遲至同年月13日始行提出告訴，足認
      其指訴不實云云。惟被害人甲○○墜樓而受有頸椎骨折，
      全身癱瘓之傷害，其身心受創之深，不言可喻，本難期在
      受創當日或翌日，即與常人相同，提出告訴主張自身之權
      利。又甲○○於本院審理時結證稱：其本有原諒被告之意
      ，但因被告始終推卸責任，未依承諾負責，並諉稱係其自
      行跳樓，令人痛心，乃決意不再心軟，始於10月13日提出
      告訴等語（參見本院卷361頁）；參以甲○○與被告本係
      男女朋友，此前已多次遭被告暴力相向，均屢次原諒被告
      而與之續行交往等情，可悉甲○○不無於受害後，復因心
      軟而原諒被告之可能，是甲○○於受創翌日與護理人員提
      及受傷原因時，未直接、明確表示是被告將之拋擲墜樓，
      代之以「受半威脅下墜樓」等語，復於受創二日後，始行
      提出告訴之舉，與常情並無相違，自難據此認被害人之指
      述與事實不符而不予採信。辯護意旨所指尚無可採認。
（六）綜上所述，被告所辯不可採，而被害人甲○○之指述有所
      據，被告以手掐住甲○○脖子進而推其墜樓，堪以認定；
      而樓高13層，若非遮雨篷擋住，甲○○墜下13層樓，重擲
      地上難有存活機會，被告致人於死之犯意甚明。
三、被告行為後，刑法於95年7月1日修正施行。依修正後刑法第
    2條第1項：「行為後法律有變更者，適用行為時之法律。但
    行為後之法律有利於行為人者，適用最有利於行為人之法律
    。」之規定，則因刑法第64條第2項修正後，死刑減輕者，
    為「無期徒刑」；第65條第2項修正後，無期徒刑減輕者，
    為「20年以下15年以上有期徒刑」等規定，均較修正前同法
    條項死刑減輕者為「無期徒刑」或「15年以下12年以上有期
    徒刑」；無期徒刑減輕者，為「7年以上有期徒刑」為重，
    新舊法比較結果，自以修正前刑法之規定，為有利於被告，
    而應適用之。
四、核被告所為，係犯刑法第271條第2項、第1項之殺人未遂罪
    ；且被告與被害人同居，有事實上夫妻關係，不論依修正前
    後家庭暴力防治法規定，均為該法所稱之家庭成員，被告故
    意對被害人實施身體上不法之侵害，而成立刑法所規定之犯
    罪，為家庭暴力罪。又被告於被害人甲○○墜樓後，隨之即
    告知該住處大樓管理員戊○○，並隨被害人至醫院就醫，且
    據戊○○，及財團法人奇美醫院臺南分院護士林怡君結證在
    卷（本院卷第65、138頁），復有94年10月11日阮敏宣急診
    病歷表被告之簽名（本院卷第95頁）為憑，堪認被告出於己
    意，防止結果之發生，而為中止未遂犯（被告行為後，新刑
    法於95年7月1日施行，同法第27條雖增列準中止未遂犯之規
    定，然對於中止未遂之要件及處罰規定並無變更，自不生新
    舊法比較問題），依法減輕其刑。爰審酌被告生性暴烈，僅
    因被害人不願繼續情緣，而重下毒手，雖事後尚有善念，告
    知大樓管理員並隨同被害人就醫，然已鑄成大錯，致令被害
    人身心重創，且因頸椎受傷而四肢完全癱瘓（奇美醫院95
    年3月3日診斷證明書、行政院國軍退除役官兵輔導委員會台
    北榮民總醫院96年1月25日、96年5月24日診斷證明書），被
    害人年僅27歲，卻得為被告之怒氣，終身受難，情無以堪，
    且被告犯後始終否認犯行，惡質非輕等一切情狀，量處如主
    文所示之刑。
據上論斷，應依刑事訴訟法第299條第1項前段，刑法第2條第
1項、第271條第2項、第1項、第27條第1項前段，判決如主文。
本案經檢察官丙○○到庭執行職務
中    華    民    國    97    年    11    月    24    日
                  刑事第十二庭  審判長法  官  卓穎毓
                                      法  官  莊玉熙
                                      法  官  魏玉英
以上正本證明與原本無異
如不服本判決應於收受本判後10日內向本院提出上訴書狀，並應
敘述具體理由。其未敘述上訴理由者，應於上訴期間屆滿後20日
內向本院補提理由書狀（均須按他造當事人之人數附繕本）「切
勿逕送上級法院」。
                                      書記官  曾盈靜
中    華    民    國    97    年    11    月    26    日
附錄本案論罪科刑法條全文
中華民國刑法第271條
殺人者，處死刑、無期徒刑或10年以上有期徒刑。
前項之未遂犯罰之。
預備犯第1項之罪者，處2年以下有期徒刑。


司法院資訊處製作；財團法人民間司法改革基金會備份。
